【裁判字號】    92,易,202
【裁判日期】    920916
【裁判案由】    誣告
【裁判全文】
臺灣新竹地方法院刑事判決                          九十二年度易字第二二號
    公  訴  人  臺灣新竹地方法院檢察署檢察官
    被      告  壬○○
右列被告因誣告案件，經檢察官提起公訴（九十一年度偵字第五二三五號），本院判
決如左：
    主      文
壬○○教唆未指定犯人，而向該管公務員誣告犯罪，處拘役伍拾日，如易科罰金，以
佰元折算壹日。
    事      實
一、壬○○明知發票人為新東化學製藥股份有限公司（代表人係壬○○之母鄭彭秀霞
    ），由第一商業銀行東門分行為付款人，帳號○六一一五一號，票號分別為ＮＢ
    0000000號、ＮＢ0000000號、ＮＢ0000000號，面額均為
    新台幣（下同）一百萬元之支票三紙，已由自己背書後，於民國九十年四、五月
    間，交付當時之女友辛○○，並未遺失，其後因二人感情不再，壬○○為免辛○○將上開支票提示兌領，竟基於誣告不特定人犯罪之故意，教唆其妻戊○○（由
    公訴人另行偵查）以鄭彭秀霞之名義，於九十年九月十四日，向付款人第一商業
    銀行東門分行申報前揭票號分別為ＮＢ0000000號、ＮＢ0000000
    號二紙支票，在位於新竹市南寮之九龍塘餐廳遺失為由，辦理票據掛失止付（Ｎ
    Ｂ0000000號支票，於九十年九月十日提示，經以存款不足退票），並接
    續填具遺失票據申報書二份，請求警察局協助偵辦侵占遺失物罪嫌之人，未指定
    犯人，而向該管公務員誣告持有該支票之人犯有侵占遺失物罪。嗣因辛○○已於
    九十年九月三日，持前揭ＮＢ0000000號支票向不知情之丁○○調換現金
    ，丁○○再將該支票於九十年十月十二日，存入其設於新竹第十信用合作社香山
    分社帳號00000000000000號帳戶中提示，另ＮＢ0000000
    號支票，則由辛○○於九十年九月十九日，存入友人乙○○設於彰化商業銀行北
    新竹分行帳號00000000000000號帳戶中提示，始為警經由新竹市
    票據交換所函送而得知上情。
二、案經台灣新竹地方法院檢察署檢察官自動檢舉偵查起訴。
    理      由
一、訊據被告壬○○固不否認與辛○○是男女朋友關係，二人交往期間自八十九年十
    一、二月起至九十年八、九月間止，及關於在前揭支票背書、以及掛失止付之事
    實，然矢口否認有將前揭支票交付予辛○○，辯稱：支票是於九十年九月六日晚
    上在南寮之九龍塘餐廳遺失的，因為我的小舅子（張諾然）長期失業找不到工作
    ，欠人家二十幾萬元，希望我幫他還，當天我與六個朋友有飯局在九龍塘，因為
    支票上要蓋四個印章，所以我就先把印章蓋好把支票帶出去，等我小舅子來拿確
    定日期、金額後再填上去，所以日期、金額是空白的，當天晚上九點多，他打電
    話給我說他臨時有事在台北無法趕回來，後來我就到辛○○家裡泡茶，我認為支
    票可能是在辛○○家或餐廳遺失的，因為我九月七日就出國了，到九月十日，我
    太太打電話給我說銀行通知存款不足，問我有無開一百萬元的支票，我說沒有，
    叫我太太去查誰去兌現的，查的結果發現是乙○○，我這時就知道是辛○○，當
    時我有聯想到另外二紙支票，但因九月十二日我才回國，所以九月十四日才去掛
    失云云。經查：
（一）前揭ＮＢ0000000號、ＮＢ0000000號二紙支票，係被告之妻戊○○依據被告壬○○之指示，帶同不知情之鄭彭秀霞於九十年九月十四日，至
      第一商業銀行東門分行，由戊○○利用鄭彭秀霞名義以支票遺失為由，辦理票
      據掛失止付乙情，除據證人戊○○、鄭彭秀霞於偵訊時證述在卷外，復有遺失
      票據申報書二件在卷可稽（見九十一年度偵字第五二三五號偵查卷第十四、二
      十九、三十二頁）。
（二）另ＮＢ0000000號支票，係由證人丁○○於九十年十月十二日將該支票
      存入其設於新竹第十信用合作社香山分社前開帳戶中提示之事實，除有掛失止
      付票據提示人資料查報表一件在卷足參外（見五二三五號偵查卷第三十頁），
      並據證人丁○○分別於警訊、偵查中證稱：該支票係辛○○透過庚○○交給我
      的，辛○○持該支票向我調現金一百萬元時，支票上即有壬○○之背書，所以
      我未請辛○○背書，我有向銀行查證票主的信用狀況，辛○○告訴我支票是新
      東化學製藥股份有限公司之壬○○交給她的，當時支票票面已填註有日期、金
      額，亦蓋有公司大小章、負責人章，且有壬○○之背書等語（見九十一年度偵
      字第一三八五號偵查卷第八、十、四十頁）；另證人庚○○亦於偵訊時證稱：
      該支票是辛○○於九十年九月的第一個禮拜一，跟八月底很近，但還不到九月
      六日給我的，我再給丁○○（見第一三八五號偵查卷第六十七頁）等語。
（三）證人辛○○於偵訊時證稱：壬○○於去年（九十年）四、五月間開了三張支票
      給我，面額各為一百萬元，當時我和他交往是男女朋友關係，但被我抓到他和
      工廠的會計王麗玲交往，後來他為了補償我，所以開三張支票給我，表示不再
      和那人交往，這三張支票，我第一張是於九十年九月十日存進去乙○○的戶頭
      ，因存款不足退票，壬○○的太太馬上知道，寫了簡訊給我，壬○○知道後就
      去掛失，存第二、三張時才知道他去掛失，這三張票尚未存時，我和壬○○起
      衝突，他說他開出的票不可能會跳票，只有區區三百萬元而已，票上之日期是
      我填的，是壬○○告訴我填什麼日期都可以，他工廠那麼大不可能會跳票，其
      餘的數字早就有了，背書也是壬○○寫的等語（見第一三八五號偵查卷第三十
      九、六十頁），另提出被告壬○○之妻戊○○於九十年九月十一日上午九點三
      十六分，以行動電話傳「廖小姐妳過份妳知道公司狀況害我們公司在銀行界留
      下污點」等字樣之簡訊至證人辛○○行動電話等情，亦據證人辛○○提出手機
      ，並經公訴人當庭勘驗內容屬實在卷（見第一三八五號偵查卷第六十一頁）；
      又被告曾於電話中向證人辛○○述及：這三百萬元不要捐給慈濟，妳自己留著
      用，妳自己要創業要作什麼都好等語，亦據證人辛○○於偵訊中提出錄音帶，
      並經公訴人勘驗內容屬實，此有錄音譯文、勘驗筆錄一份在卷可稽（見第一三
      八五號偵查卷第七十至七十三、七十七頁）。而被告壬○○及其妻戊○○於偵
      訊、本院審理時，均不否認該簡訊及通話內容之真實性（見五二三五號卷第十
      四頁），再對照證人丁○○、庚○○所述，足見證人辛○○於被告所辯之遺失
      支票日期即九十年九月六日前，早已取得前揭支票，且前揭支票應是被告壬○○交付予證人辛○○，否則何以被告與證人會在電話中恰巧提及與前揭支票面
      額相符之三百萬元。
（四）又證人戊○○於九十年九月十日接獲銀行通知有一紙面額一百萬元之支票（Ｎ
      Ｂ0000000號）存入時，戊○○即前往銀行查是何人提示票據，並已由
      提示人所留之電話預測票是證人辛○○存進來後，才會傳前開簡訊給辛○○，
      並打電話給人在大陸之被告討論要如何解決，被告當時答稱要怎麼辦就怎麼辦
      等他回來再說等情，業據證人戊○○於本院審理時證述在卷（見本院卷第六十
      三頁）。由此可見，被告與證人戊○○在九十年九月十一日當時，已明白知悉
      支票是在證人辛○○處，而若支票確如被告前開辯解所謂九十年九月六日當晚
      是攜帶三紙支票，三紙支票是同時遺失云云，被告何以未在電話中積極告知證
      人戊○○可能尚有二張支票在證人辛○○處，反而無所謂地告知證人戊○○待
      其回台後再處理；再者，由證人戊○○所傳指摘證人辛○○害被告公司在銀行
      留下污點等語之簡訊內容觀之，證人戊○○對於支票在證人辛○○處似乎並不
      意外，而戊○○於本院亦證稱知悉被告與辛○○間之關係等語，益見證人戊○○傳簡訊當時，應已認定支票是被告交予證人辛○○，才會為上開內容之簡訊
      ，否則衡情證人戊○○應是先向辛○○質問何以會持有上開支票才是。
（五）再者，前揭三紙支票若如被告所辯係證人辛○○撿到的，則證人辛○○於九十
      年九月十日透過友人乙○○提示第一紙支票遭以存款不足退票後，應可預見被
      告由此可能已知另二紙支票亦在其手中（據被告於偵訊中供稱知道辛○○一向
      借用乙○○之帳戶使用），怎可能再甘冒觸犯偽造有價證券（因被告稱金額欄
      是空白的）及侵占遺失物之罪責，仍於九十年九月十九日續借乙○○名義提示
      第二紙支票，由此益徵，證人辛○○前開所述非虛，為可採信。
（六）綜上所述，前揭支票係被告壬○○交予證人辛○○之事實，應堪認定，被告所
      辯，不足採信，本件被告壬○○明知支票已交付證人辛○○，並未遺失，竟仍
      教唆戊○○至銀行辦理掛失止付手續，並請求警察機關協助偵辦侵占遺失物罪
      嫌之人事證明確，犯行堪予認定，應依法論科。至被告雖聲請傳訊證人己○○
      、丙○○、甲○○等人，然經本院訊問結果，各該證人之證詞僅能證明被告於
      九十年九月六日當晚，有和各證人、及辛○○在九龍塘餐廳吃飯之事實，至於
      前揭支票究竟是否為被告當晚所遺失、是否為辛○○所拾去，則無從由證人之
      證述證實之（見本院卷第二十七至三十三頁），附此敘明。
二、核被告所為，係犯刑法第一百七十一條第一項之未指定犯人誣告罪之教唆犯，應
    依其所教唆之前開之罪處罰。查被告教唆戊○○於申報票據遺失，辦理掛失止付
    時，同時同地填具遺失票據申請書各二份，顯係基於單一之犯意，接續侵害單一
    之國家法益，核屬接續犯，應僅成立刑法第一百七十一條第一項未指定犯人誣告
    罪之包括一罪，附此敘明。爰審酌被告明知已將前揭二紙支票交付證人辛○○，
並未遺失，竟因與辛○○感情不再，不欲付款，即教唆戊○○向警察機關申報遺
    失，致執票人屆期提示遭退票而受有未獲付款之損害，警察機關並因而發動無益
    之調查，實值非難，及被告品行、犯罪手段、所生危害，其犯後猶飾詞卸責，否
    認犯行等一切情狀，量處如主文所示之刑，並諭知易科罰金之折算標準。
據上論斷，應依刑事訴訟法第二百九十九條第一項前段、刑法第二十九條第二項、第
一百七十一條第一項、第四十一條第一項、罰金罰鍰提高標準條例第一條前段、第二
條，判決如主文。
本案經檢察官鍾曉亞到庭執行職務。
中      華      民      國      九十二    年      九      月    十六    日
                                      台灣新竹地方法院刑事第二庭
                                          法  官    魏 瑞 紅
右正本證明與原本無異。
如不服本判決，應於判決送達後十日內向本院提出上訴狀( 應附繕本 )，上訴於
臺灣高等法院。
                                          書記官    陳 凰 榆
中      華      民      國      九十二    年      九      月    十六    日
附錄本案論罪科刑所適用法條全文：
刑法第一百七十一條第一項：
未指定犯人，而向該管公務員誣告犯罪者，處一年以下有期徒刑、拘役或三百元以下
罰金。


司法院資訊處製作；財團法人民間司法改革基金會備份。
